【裁判字號】    89,交聲,26
【裁判日期】    890131
【裁判案由】    違反道路交通管理處罰條例聲明異議
【裁判全文】
臺灣臺北地方法院交通事件裁定                      八十九年度交聲字第二六號
    異議人即
    受處分人  乙○○
右列受處分人因違反道路交通管理處罰條例案件，對於台北市交通事件裁決所中華民
國八十八年十二月二十三日所為之處分 (原處分案號：北市交裁車字第二二－ＡＹ0
000000號），聲明異議，本院裁定如左：
    主      文
原處分撤銷。
乙○○不罰。
    理      由
一、按法院受理交通事件，準用刑事訴訟法之規定，道路交通管理處罰條例第八十九
    條前段定有明文，是最高法院七十六年台上字第四九八六號判例「認定犯罪事實
    所憑之證據，雖不以直接證據為限，間接證據亦包括在內，然而無論直接證據或
    間接證據，其為訴訟上之證明，須於通常一般之人均不致有所懷疑，而得確信其
    為真實之程度者，始得據為有罪之認定，倘其證明尚未達到此一程度，而有合理
    之懷疑存在而無從使事實審法院得有罪之確信時，即應由法院為諭知被告無罪之
    判決。」所揭示刑事訴訟法上法院認定事實之最重要原則之一－即認定被告有罪
    ，就該有罪事實不能有任何之合理懷疑存在（beyond the reasonable doubt ）
    之原則於法院審理行為人違反道路交通管理處罰條例案件時，當有其適用，易言
    之，法院於審理行為人違反道路交通管理處罰條例案件，當踐行完畢調查證據之
    程序後，為事實之認定時，如就原處分機關所認定之行為人違規之事實仍有合理
    之訴訟上懷疑，而無法百分之百確信行為人確有該當於道路交通管理處罰條例各
    該處罰條文之構成要件事實時，此際即應依訴訟上之待證事實「倘有懷疑，則從
    被告之利益作解釋」（in dubi opro reo）之證據法則，作對受處分人有利之認
    定。
二、本件原處分機關認受處分人即異議人乙○○於民國八十八年十月十一日下午二時
    七分許，騎乘車號ＡＪＺ－四五０號重型機車在台北市○○區○○街、康定路路
    口，有在行人穿越道臨時停車之行為，經台北市政府警察局萬華分局（以下稱萬
    華分局）昆明街派出所員警甲○○以拍照之方式採證，並以受處分人有違反道路
    交通管理處罰條例第五十五條第一款汽車駕駛人在行人穿越道臨時停車之行為掣
    單舉發，嗣受處分人於舉發通知單上所載應到案日期前向原處分機關提出申訴，
    經原處分機關請舉發單位即萬華分局調查結果，仍認定受處分人有前述違規行為
    ，故於八十八年十二月二十三日以受處分人有違反前揭道路交通管理處罰條例第
    五十五條第一款之行為，從輕裁處受處分人罰鍰新台幣三百元。
三、訊據受處分人固不否認有於前述時地騎乘前揭車號機車為警舉發拍照之事實，惟
    堅決否認有任何違反道路交通管理處罰條例前揭規定之行為，辯稱：我是要二段
    式左轉，所以把機車停在斑馬線附近，並不是在斑馬線上臨時停車等語，經查：
    本件舉發員警甲○○於本院八十九年一月十七日調查時供稱：（問：受處分人是
    如何違規？）我是等到受處分人停在被我拍照地點停車後，我才拍照，至於受處
    分人是紅燈越線臨停或機車二段式左轉才停在我拍照的地方，我沒看到，有可能
    是紅燈越線臨停，也有可能是機車二段式左轉，該處並沒有劃設待轉區（當日訊
    問筆錄參照），則由舉發員警甲○○上開供述以觀，本件其並未親眼目睹受處分
    人有闖越紅燈後而在斑馬線附近暫停之違規事實，其亦不否認受處分人有可能是
    騎乘機車因為要二段式左轉，因該處未劃設待轉區，故停在被其拍照之處，是依
    前揭訴訟上之待證事實「倘有懷疑，則從被告之利益作解釋」（in dubi opro
    reo）之證據法則，本件舉發員警既未目睹受處分人確有紅燈超越停止線後在行
    人穿越道臨時停車之違規事實，自應作對受處分人有利之認定，認其所為上開辯
    解為屬可採。
四、綜上所述，原處分機關所認定受處分人有前開違反道路交通管理處罰條例之違規
    事實，因舉發員警甲○○對受處分人為拍照舉發之時，員警並未親眼目睹受處分
    人確有紅燈超越停止線後在行人穿越道臨時停車之違規之行為，而有可能係受處
    分人因機車二段式左轉，因該處未劃設待轉區，故停在被其拍照之處，故受處分
    人辯稱其係因機車二段式左轉方在行人穿越道附近前待轉，尚非不可採信，此外
    復查無其他積極證據足以證明受處分人有原處分機關所認定之前開違規行為，自
    應作對受處分人有利之認定，原處分機關不察，遽對受處分人為前開裁決，即難
    認為允當，應認受處分人之異議為有理由，自應由本院將原處分撤銷，改諭知受
    處分人不罰，以資適法。
據上論斷，應依道路交通案件處理辦法第二十條前段，裁定如主文。
中      華      民      國    八十九    年      一      月    三十一    日
                                      臺灣臺北地方法院交通法庭
                                          法  官  葉  建  廷
右正本證明與原本無異
如不服本裁定應於送達後五日內向本院提出抗告狀
                                          書記官  江  虹  儀
中      華      民      國    八十九    年      二      月      二      日


司法院資訊處製作；財團法人民間司法改革基金會備份。
